【裁判字號】    90,上更(二),335
【裁判日期】    900828
【裁判案由】    搶奪等
【裁判全文】
臺灣高等法院臺南分院刑事判決        九十年度上更(二)字第三三五號      Ｃ
      上  訴  人
      即  被  告  戊  ○  ○
      選任辯護人  莊  美  貴
右上訴人因搶奪案件，不服臺灣臺南地方法院八十六年度訴字第一五○七號中華民國
八十七年三月十一日第一審判決（起訴案號：臺灣臺南地方檢察署八十六年度偵字第
九九一四號、第九九二三號、第一○二八四號、第一一一六二號；併辦案號：八十七
年度偵字第四七二八號、第四一六八號、第四四六四號），提起上訴，判決後經最高
法院第二次發回更審，本院判決如左：
      主      文
原判決關於戊○○部分撤銷。
戊○○共同連續意圖為自己不法之所有，攜帶兇器，搶奪他人之動產，處有期徒刑貳
年陸月。
扣案安全帽貳頂、銀色摔刀壹把均沒收。
      事      實
一、戊○○與共犯陳永松基於犯意之聯絡，意圖為自己不法之所有，並基於概括之犯
    意，騎乘機車，先後於附表一所示時地，趁該同表所示被害人不備之際，著手搶
    奪附表一所示被害人財物，得手後將財物花用，無法利用之物則予棄置，詳如附
    表一所示。
二、戊○○承前開概括犯意與李致中基於犯意之聯絡，意圖為自己不法之所有，於附
    表二編號一所示時地，基於共同搶奪之意思，各戴安全帽一頂，由戊○○攜帶其
    所有之兇器銀色摔刀一把，並由戊○○騎一輛機車，後載李致中，將騎ＫＹＷ－
    ○三八號機車之己○○攔下，諉稱己○○太囂張，脅迫其停車及下車，使其行無
    義務之事，己○○懾於戊○○脅迫，下車甫離開未遠之際，李致中即趁己○○不
    及防備之際，將該機車騎走。繼利用前開搶得機車，先後於附表二編號二至四號
    所示時地，由戊○○騎乘機車，後載李致中，趁附表二編號二至四所示被害人不
    備之際，著手搶奪該等附表二編號二至四所示被害人財物，並致癸○○受有手、
    腳、臉擦傷之傷害（癸○○傷害部分未據告訴），卯○○受有臀部、膝蓋、腳踝
    傷之傷害（卯○○傷害部分未據告訴），除未搶得附表二編號四所示子○○財物
    而未遂外，並使子○○受有左腳傷害（子○○傷害部分未據告訴），搶得其餘同
    附表所示被害人財物後，迅速逃逸。嗣經警方循線於八十六年七月三十日凌晨三
    時許，在台南市○○路○段二百三十二巷，查獲戊○○與李致中，並扣得搶自己○○之ＫＹＷ－○三八號機車一輛、戊○○與李致中所有供搶奪所用安全帽兩頂
    、戊○○所有供搶奪所用銀色摔刀一把及所搶附表一、二所示贓物處理欄內發還
    物品，另於八十六年八月十五日策動陳永松自行至台南市警察局投案。
三、案經臺南市警察局及所轄第四分局、第五分局暨臺南縣警察局永康分局移送臺灣
    臺南地方法院檢察署檢察官偵查起訴，並移請併案審理。
      理      由
一、訊據上訴人即被告戊○○坦承有分別與共犯陳永松、李致中依序於附表一及附表
    二所示時地，共同搶奪前開附表所示被害人財物，核與共犯陳永松、李致中供述
    之情節大致相符。其中，關於攜帶刀械部分，據共犯李致中於八十六年七月三十
    日警訊時陳述略稱：我與戊○○有戴安全帽，作案時，戊○○有帶一把刀，我租
    處也有一把刀等語；被告戊○○於同日警訊時則陳稱：KYW ○三八號機車車主見
    我持刀時，就把機車丟在路旁逃走等語；又於九十年八月十四日本院審訊時，承
    認只有搶己○○機車那次有攜帶扣案之摔刀等語。足認被告於搶奪己○○機車時
    確有攜帶刀械而為之。至於搶奪己○○機車時，究竟有無第三人參與一節，據被
    告戊○○及共犯李致中自警訊初供開始，均堅稱僅其二人所為，並無第三人參與
    。雖被害人己○○於警訊時曾指稱對方共有三人等語，惟其於本院審理時已更正
    陳述，具結陳稱：當時是兩人或三人我沒有注意，是警方給我三人的資料，誤導
    我的等語。因此，此部分應以被告之自白為可採。以上有關被告及共犯之自白已
    極明確，又經附表所示各被害人分別於警訊、偵查中均指證詳實，並有被害人辰
    ○○、丑○○、丙○○、己○○、癸○○及卯○○所簽贓物暫行發還認領保管單
    各一紙附卷足憑。參以附表一編號二所示搶得行動電話，乃由陳永松、戊○○共
    同持往案外人王正賢處質借，亦據陳永松供明在卷（詳八十六年度偵字第九九一
    四號卷第七十四頁正面、第八十一頁背面），並經胡正義、王正賢於偵查中結證
    屬實（詳八十六年偵字第一一一六二號卷第十七頁背面）。足證被告戊○○之自
    白，洵與事實相符，足可作為論罪科刑之依據。其搶奪犯行，事證明確，堪予認
    定。
二、核被告戊○○所為，係犯附表一及附表二觸犯法條欄所示罪名。其與陳永松就附
    表一所示部分，及與李致中就附表二所示部分，互有犯意之聯絡及行為之分擔，
    均應分別論為共同正犯。又被告戊○○就附表一及附表二所示搶奪犯行，均時間
    緊接，所犯構成要件亦復相同，顯係基於犯意之概括反覆為之，為連續犯，應依
    法論以連續加重搶奪罪，並加重其刑。至於被告戊○○就附表二編號一所示強制
    罪與加重搶奪兩罪間，則具有方法結果之牽連關係，應依刑法第五十五條規定從
    一重之加重搶奪罪處斷。
三、原審就被告戊○○部分予以論罪科刑，固非無見；惟查（一）原判決理由欄以扣
    案安全帽二頂，為被告戊○○與李致中所有供犯罪所用之物而宣告沒收。惟該二
    頂安全帽如何供犯罪所用，原判決於事實欄及理由欄均無認定及說明，自屬理由
    不備。（二）原判決既認定原判決附表一編號六所示搶奪犯行，戊○○當時持摔
    刀乙把脅迫被害人己○○停車及下車，則被告戊○○、李致中顯然觸犯搶奪罪而
    有刑法第三百二十一條第一項第三款情形，應成立刑法第三百二十六條第一項加
    重搶奪罪，原判決就該部分仍論以刑法第三百二十五條第一項普通搶奪罪，顯有
    判決適用法則不當之違法。（三）依被害人辰○○警訊時指訴，其遭搶奪財物，
    除原判決附表一編號二所示外，尚有呼叫器一只、提款卡二張、印章、行車執照
    、健保卡等物（詳台南市警察局卷第九頁）。又被搶走行動電話乙具，業經其領
    回，有贓物認領保管單附卷可稽（詳同上卷第十一頁）。另被害人黃美玲被搶奪
    財物中並無健保卡，惟有呼叫器（詳八十六年度偵字第九九一四號卷第四十九頁
    ），原判決有關該部分附表記載均與卷存證據不符，亦有未妥。被告戊○○上訴
    意旨，指摘原判決不當，固無可取，惟該部分原判決既有可議，自屬無可維持，
    應由本院將該部分原判決撤銷。審酌被告戊○○駕車搶奪財物，對被害人及社會
    治安所生危害甚大，以及犯罪動機、目的、手段與犯罪後態度等其他一切情狀，
    就被告戊○○量處有期徒刑二年六月。扣案安全帽二頂及摔刀一把，分別為戊○○、李致中所有，持以供犯罪所用之物，併予宣告沒收。另一把扣案摔刀，雖為
    李致中所有，然無法證明確供搶奪犯罪所用，而扣案呼叫器乙只，雖為供被告犯
    罪所用，惟非被告所有，爰不併予宣告沒收。末查本件雖由被告提起上訴，但因
    原審判決適用法條錯誤而撤銷，本院自得諭知較重於原審判決之刑，併此敘明。
四、公訴意旨另以：戊○○於附表三所示時地，或單獨或夥同李致中共同搶奪附表三
    所示被害人，因認戊○○該部分行為另涉有刑法第三百二十五條第一項共同搶奪
    罪嫌云云。惟查：（一）按犯罪事實應依證據認定之，無證據不得推定其犯罪事
    實，刑事訴訟法第一百五十四條定有明文。所謂犯罪事實之證據，係指足以認定
    被告確有犯罪行為之積極證據而言，該項證據且須適合被告犯罪事實之認定，始
    得採為斷罪資料，有最高法院二十九年上字第三一○五號、五十三年台上字第二
    七五○判例足資參照。（二）訊據被告戊○○堅決否認有附表三所示搶奪犯行，
    本院經查附表三編號一所示部分被害人寅○○於警訊中聞明確證稱：伊因當時歹
    徒搶奪皮包後立即逃逸，伊僅看見其體型、側面，伊能確認戊○○與當時搶奪伊
    皮包歹徒一樣，另一名歹徒接應，當時只見其背影等語，嗣於偵查中則證稱：時
    間已久印象不深，當時燈光較暗，搶匪像戊○○等語，惟無法確認係被告戊○○
    與李致中所為，且未查獲其他證據足以證明係被告戊○○共同所為，尚難僅憑被
    害人寅○○警訊中指證相像，遽論被告戊○○有共同搶奪犯行。至於附表三編號
    二所示部分被害人乙○○於偵查中證稱：經看見相片認為戊○○背面很像，因當
    時很暗，僅能認出背面及身材等語，亦難僅憑被害人模糊指證，遽論戊○○有該
    部分搶奪犯行。又附表三編號三所示被害人庚○○於警訊中證稱：該男子未戴安
    全帽等語，嗣於偵查中始則改稱：伊認不出當日行搶之人，案發後由救護車送伊
    至新樓醫院並報警等語，繼又改稱：較像戊○○云云，足證其前後指訴內容，反
    覆不一，顯有瑕疵，何況被告戊○○搶奪時均戴安全帽，證人庚○○指訴行搶者
    未載安全帽乙節，顯與戊○○一貫行搶手法有異，該部分搶奪是否被告戊○○所
    為，誠屬可疑？雖然共同被告陳永松於警訊中供稱：曾看見戊○○、李致中持庚○○信用卡去刷卡借錢云云，然並無其他證據可資佐證，自難僅憑被害人庚○○
    具有瑕疵之指訴，遽論被告戊○○該部分搶奪犯行。附表三編號四所示被害人壬○○於警訊中證稱：警方現所查獲搶嫌戊○○、李致中體型及背影，即是當時搶
    伊皮包之人等語，惟證人魏君倫於原審到庭具結證稱：渠等（指與戊○○）一起
    相約於案發當日下午三時在國立科技大學見面，戊○○有到場等語（詳原審卷附
    八十六年十一月七日訊問筆錄），且戊○○、魏君倫參加考試日期為八十六年七
    月五日，地點為高雄市，亦有准考證及成績單各一紙在卷足稽，而考生恒於應試
    前一日先往考場查看考場座位，此乃眾所周知之事實，亦合於經驗法則，故證人
    魏君倫之證言，應屬可採，足證該部分搶奪，顯非被告戊○○共同所為，至為明
    灼。附表三編號五所示被害人甲○○於警訊中陳稱：是戊○○、李致中搶走伊財
    物等語，惟於原審中則翻異前詞，改稱：搶奪過程甚短，伊僅記得行搶者穿黑色
    褲子，米色短袖上衣，機車未懸掛車牌，時間太久，當時未看見歹徒臉部，只看
    到『背面』，伊於警局僅說身材有點像，然未指認李致中、戊○○即為行搶者等
    語。由被害人甲○○原審法院證言以觀，其警訊中供述，非無可疑？亦難僅憑其
    警訊中指訴，遽論被告戊○○該部分搶奪犯行。附表三編號六所示被訴搶奪犯行
    ，除同案被告陳永松於警訊中供稱：曾於八十六年七月廿日或廿一日，看見戊○○同學及李致中拿陳燕娟、王振忠所有中國信託卡各一張前往刷卡借錢外，別無
    其他任何證據足以證明，且經原審法院函詢台南市警察局，亦查無陳燕娟、王振
    忠報案記錄，有該局覆函一紙附卷可按，又原審法院向中國信託商業銀行函查，
    雖王振忠曾於八十六年七月二十一日及十月二十一日二度掛失，陳燕娟則無掛失
    記錄，亦有該行覆函一紙在卷足憑，參酌同案被告陳永松僅指證係戊○○之同學
    ，而非戊○○，惟無記錄足資證明李致中確有刷卡之記錄，尚難僅因同案被告陳
    永松片面指證，遽論被告戊○○有該部分搶奪犯行。至於附表三編號七所示被害
    人丁○○○雖到庭證稱：伊係遭被告戊○○、李致中所搶，且行搶者均未戴安全
    帽等語，惟被害人丁○○○案發時係遭歹徒自後行搶，且行搶者騎機車，被害人
    能否清楚辨認？且當時係凌晨一時許，正值深宵時刻，燈光昏暗，能否辨識？何
    況被告戊○○、李致中均以頭戴安全帽方式犯案，被害人是否能指認無誤，均有
    疑義？此外復未扣案其他證物足以佐證。亦難僅憑被害人丁○○○之指訴，遽論
    被告戊○○有該部分共同搶奪犯行。揆諸前開說明，被告戊○○被訴附表三所示
    搶奪犯行，應屬不能證明，本應就該部分判決無罪，惟因公訴人認為該部分與前
    開論罪科刑部分具有連續犯裁判上一罪關係，爰就該部分不另為無罪之諭知。
五、另公訴意旨復以：戊○○於搶奪中曾傷害癸○○、卯○○及子○○之行為，因認
    被告戊○○另涉有傷害犯行云云，惟查前開傷害部分，均未據被害人提出告訴，
    且傷害罪又屬告訴乃論之罪，該部分既未經告訴，自屬欠缺訴追要件，原應為不
    受理之諭知，惟因公訴人認該部分與前開成罪部分，有想像競合犯之裁判上一罪
    之關係，就該部分於不另為不受理之諭知，併此敘明。
六、據上論斷，應依刑事訴訟法第三百六十九條第一項前段、第三百六十四條、第二
    百九十九條第一項前段、第三百七十條但書、刑法第二十八條、第五十六條、第
    三百二十五條第一項、第三百二十六條第一項、第三百二十一條第一項第三款、
    第三百零四條第一項、第五十五條、罰金罰鍰提高標準條例第一條前段，判決如
    主文。
本案經檢察官邱克斌到庭執行職務。
中    華    民    國      九十      年      八      月      二十八      日
                                  臺灣高等法院臺南分院刑事第一庭
                                      審判長法官  鄭    文    肅
                                            法官  王    浦    傑
                                            法官  黃    三    哲
右正本證明與原本無異。
如不服本判決，應於判決送達後十日內向本院提出上訴狀，其未敘述理由者並應於提
出上訴狀後十日內向本院補提理由書（應附繕本)。
                                      法院書記官  戴    淑    敏
中    華    民    國      九十      年      八月      二十九      日
附錄法條：
刑法第三百二十五條第一項：意圖為自己或第三人不法之所有，而搶奪他人之動產者
                          ，處六月以上五年以下有期徒刑。
刑法第三百二十六條第一項：犯前條第一項之罪，而有第三百二十一條第一項各款情
                          形之一者，處一年以上七年以下有期徒刑。
附表一：
┌──┬───────┬───┬───┬──────┬────┬────┐
│編號│犯罪時間及地點│犯罪者│被害人│ 搶 奪 物 品│贓物處理│觸犯法條│
├──┼───────┼───┼───┼──────┼────┼────┤
│    │八十六年五月二│      │      │現金二千一百│花用殆盡│刑法第三│
│ 一 │日晚上十時三十│戊○○│辛○○│元          │        │百二十五│
│    │分，台南市東寧│陳永松│      │呼叫器一只  │丟棄    │條第一項│
│    │路二七二巷口  │      │      │皮包一個    │丟棄    │搶奪罪  │
├──┼───────┼───┼───┼──────┼────┼────┤
│    │              │      │      │皮包一個    │丟棄    │        │
│    │              │      │      │現金二萬元  │花用殆盡│        │
│    │              │      │      │行動電話一具│發還    │        │
│    │八十六年六月廿│      │      │身分證一張  │丟棄    │        │
│ 二 │五日凌晨一時許│戊○○│      │駕駛執照一張│丟棄    │ 同  右 │
│    │，台南市○○路│陳永松│辰○○│信用卡二張  │丟棄    │        │
│    │後火車站附近  │      │      │呼叫器一只  │丟棄    │        │
│    │              │      │      │提款卡二張  │丟棄    │        │
└──┴───────┴───┴───┴──────┴────┴────┘
┌──┬───────┬───┬───┬──────┬────┬────┐
│    │              │      │      │印章一顆    │丟棄    │        │
│    │              │      │      │行車執照一張│丟棄    │        │
│    │              │      │      │健保卡一張  │丟棄    │        │
├──┼───────┼───┼───┼──────┼────┼────┤
│    │八十六年六月三│      │      │皮包一個    │丟棄    │        │
│ 三 │十日凌晨一時三│戊○○│丑○○│化妝包一個  │丟棄    │ 同  右 │
│    │十分，台南市開│陳永松│      │呼叫器一只  │發還    │        │
│    │元路鄉城建設前│      │      │            │        │        │
├──┼───────┼───┼───┼──────┼────┼────┤
│    │八十六年七月二│      │      │皮包一個    │丟棄    │        │
│ 四 │日晚上十一時許│戊○○│黃美玲│現金七千元  │花用殆盡│ 同  右 │
│    │，台南縣歸仁鄉│陳永松│      │身分證一張  │丟棄    │        │
│    │崙頂村活動中心│      │      │呼叫器一只  │丟棄    │        │
├──┼───────┼───┼───┼──────┼────┼────┤
│    │              │      │      │現金七千元  │花用殆盡│        │
│    │              │      │      │身分證一張  │丟棄    │        │
└──┴───────┴───┴───┴──────┴────┴────┘
┌──┬───────┬───┬───┬──────┬────┬────┐
│    │八十六年七月廿│      │      │信用卡一張  │丟棄    │        │
│ 五 │二日凌晨四時十│戊○○│丙○○│提款卡一張  │丟棄    │ 同  右 │
│    │分，台南市富農│陳永松│      │呼叫器一只  │發還    │        │
│    │街一段一六七號│      │      │綠色皮包一只│丟棄    │        │
│    │              │      │      │郵局提款卡一│丟棄    │        │
│    │              │      │      │張        │        │        │
└──┴───────┴───┴───┴──────┴────┴────┘
附表二：
┌──┬───────┬───┬───┬──────┬────┬────┐
│編號│犯罪時間及地點│犯罪者│被害人│ 搶 奪 物 品│贓物處理│ 備  註 │
├──┼───────┼───┼───┼──────┼────┼────┤
│    │              │      │      │            │        │刑法第三│
│    │              │      │      │            │        │百二十六│
│    │八十六年七月廿│戊○○│      │            │        │條第一項│
│ 一 │六日凌晨一時許│李致中│己○○│機車一輛    │發還    │加重搶奪│
└──┴───────┴───┴───┴──────┴────┴────┘
┌──┬───────┬───┬───┬──────┬────┬────┐
│  │，台南市○○路│      │      │            │        │罪、第三│
│    │成大化工系館前│      │      │            │        │百零四條│
│    │              │      │      │            │        │強制罪  │
├──┼───────┼───┼───┼──────┼────┼────┤
│    │              │      │      │皮包一個    │發還    │        │
│    │              │      │      │現金二千五百│發還    │        │
│    │              │      │      │五十四元    │發還    │刑法第三│
│    │八十六年七月三│      │      │身分證一張  │丟棄    │百二十五│
│ 二 │十日凌晨零時四│戊○○│癸○○│印章二顆    │發還    │條第一項│
│    │十分，台南縣永│李致中│      │呼叫器一只  │發還    │搶奪罪  │
│    │康市○○○路九│      │      │手錶一只    │發還    │        │
│    │○巷五六號前  │      │      │鑰匙三把    │發還    │        │
│    │              │      │      │郵局存摺一本│發還    │        │
│    │              │      │      │皮夾一只    │丟棄    │        │
├──┼───────┼───┼───┼──────┼────┼────┤
│    │八十六年七月三│      │      │皮包一個    │發還    │        │
└──┴───────┴───┴───┴──────┴────┴────┘
┌──┬───────┬───┬───┬──────┬────┬────┐
│    │十日凌晨一時許│      │      │呼叫器一只  │發還    │        │
│ 三 │，台南縣永康市│戊○○│卯○○│現金二千一百│        │ 同  右 │
│    │中山南路四九○│李致中│      │五十六元    │發還    │        │
│    │巷二弄口      │      │      │提款卡三張  │丟棄    │        │
│    │              │      │      │皮夾一只    │丟棄    │        │
├──┼───────┼───┼───┼──────┼────┼────┤
│    │八十六年七月三│      │      │（置放機車踏│        │刑法第三│
│    │十日凌晨三時許│戊○○│      │墊上黑色皮包│        │百二十五│
│ 四 │，台南縣永康市│李致中│子○○│被搶時，黃碧│搶奪未遂│條第一項│
│    │中山南路土地銀│      │      │珠於拉扯中奪│        │搶奪未遂│
│    │行前          │      │      │回該皮包）  │        │罪      │
└──┴───────┴───┴───┴──────┴────┴────┘
附表三：
┌──┬───────────┬────────────┬───┬───┐
│編號│  被 訴 搶 奪 時 間   │   被 訴 搶 奪 地 點    │行為人│被害人│
├──┼───────────┼────────────┼───┼───┤
│ 一 │八十六年五月廿九日下午│台南市○○路○段三三四巷│戊○○│寅○○│
└──┴───────────┴────────────┴───┴───┘
┌──┬───────────┬────────────┬───┬───┐
│    │七時四十五分          │口                      │李致中│      │
├──┼───────────┼────────────┼───┼───┤
│ 二 │八十六年五月三一日晚上│台南市○○路一四八巷九五│戊○○│乙○○│
│    │九時四十分許          │弄口                    │      │      │
├──┼───────────┼────────────┼───┼───┤
│ 三 │八十六年六月廿四日凌晨│台南市○○路○段八二號前│戊○○│庚○○│
│    │一時五十分            │                        │      │      │
├──┼───────────┼────────────┼───┼───┤
│ 四 │八十六年七月四日下午五│台南市○○路○段十六巷廿│戊○○│壬○○│
│    │時四十分              │九號前                  │李致中│      │
├──┼───────────┼────────────┼───┼───┤
│ 五 │八十六年七月十六日上午│台南市○○路四百四十號前│戊○○│甲○○│
│    │七時八分              │                        │李致中│      │
├──┼───────────┼────────────┼───┼───┤
│ 六 │八十六年七月廿日      │      不        詳      │戊○○│陳燕娟│
└──┴───────────┴────────────┴───┴───┘
┌──┬───────────┬────────────┬───┬───┐
│    │                      │                        │李致中│王振忠│
├──┼───────────┼────────────┼───┼───┤
│ 七 │八十六年七月廿四日凌晨│台南市○○路二九一－一號│戊○○│周陳秀│
│    │一時三十分            │前                      │李致中│鳳    │
└──┴───────────┴────────────┴───┴───┘


司法院資訊處製作；財團法人民間司法改革基金會備份。
